臺灣士林地方法院民事判決　九十一年度重訴字第一一五號
　　原　　　告　乙○○
　　原　　　告　甲○○
　　被　　　告　丙○○
右當事人間請求土地所有權移轉登記事件，本院判決如左：
    主      文
被告應將如附表所示之土地移轉登記予原告乙○○、甲○○，權利範圍各二分之一。
訴訟費用由被告負擔。
    事實及理由
一、被告經合法通知，未於最後言詞辯論期日到場，核無民事訴訟法第三百八十六條
    所列各款情形，爰依原告之聲請，由其一造辯論而為判決。
二、本件原告起訴主張：被告丙○○於民國七十五年十二月二十九日向原告乙○○、
    甲○○購買坐落台北市○○區○○段二小段一五六之六地號，面積Ｏ‧一五三一
    公頃及同小段一五六地號中面積約八ＯＯ坪之土地。兩造買賣契約約定買賣總價
    款為新台幣（下同）壹仟玖佰肆拾貳萬陸仟零捌拾元。付款辦法：於簽約時被告
    付定金伍佰捌拾萬元。其餘款項依過戶程序分三期支付：第一期款三百九十萬元
    ，於七十六年一月六日原告備妥土地分割、產權移轉一切證件及捺蓋過戶印鑑章
    供被告辦理登記時付款；第二期款伍佰捌拾萬元，於七十六年一月二十五日以前
    ，本約土地過戶之增值稅單開出並查清土地欠稅時付款；尾款三百九十二萬六千
    零八十元，於七十六年三月十日以前，產權過戶完畢，雙方結清。詎被告於七十
    六年一月付第一期款佰玖拾萬元，並取得過戶一切文件及蓋好過戶印鑑章後，
    即將買賣土地中系爭一五六之六地號，面積Ｏ‧一五三一公頃部分，自行繳交增
    值稅，完成過戶手續，並拒付後兩期餘款。原告雖多次以存證信函向被告催促履
    行付款義務，被告均不理睬。本件兩造買賣契約第十條約定：「倘甲方（即被告
    ）不照約定日期付款時，甲方願將既付款項聽付乙方（即原告）無條件沒收抵償
    違約金同時解除契約。」據此，原告於八十九年一月十八日以存證信函向被告聲
    明解除契約，並於九十一年三月十四日之言詞辯論期日當庭再主張解除契約之意
    思表示。本件賣賣契約既已解除，依法被告應負回復原狀之義務。又台北市○○
    區○○段二小段一五六之六地號土地業於七十六年間分割為如附表所示之五筆土
    地，為此，依解除契約回復原狀請求權，訴請被告將如附表所示土地辦理移轉登
    記予原告，並聲明：如主文所示。
三、被告則以：系爭買賣契約有瑕疵，當初買賣時有言明台北市○○區○○段二小段
    一五六之六地號是住宅區，結果發現是保護區等詞置辯。並聲明：請求駁回原告
    之訴。
四、按當事人主張有利於己之事實者，就其事實有舉證之責任，民事訴訟法第二百七
    十七條定有明文。主張法律關係存在之當事人，須就該法律關係發生所須具備之
    特別要件，負舉證責任，而主張法律關係變更或消滅之當事人，則須就該法律關
    係變更或消滅所須具備之特別要件，負主張及舉證之責任，此為舉證責任分配原
    則。又當事人主張之事實，經他造於準備書狀內或言詞辯論時或在受命法官、受
    託法官前自認者，無庸舉證。民事訴訟法二百七十九條第一項亦有明定。而所謂
    舉證係指就爭訟事實提出足供法院對其所主張者為有利認定之證據而言，若所舉
    證據，不能對其爭訟事實為相當之證明，自無從認定其主張為真正。經查：
  （一）原告主張上情，業據提出不動產買賣契約書一份、土地謄本六份、存證信函
        三份（以上皆影本）為證，並為被告所不爭執，應堪信為真實。
　（二）被告辯稱買賣契約有瑕疵，當初兩造買賣時有約定台北市○○區○○段二小
　　　　段一五六之六地號是住宅區，結果發現是保護區之事實，為原告所否認，觀
　　　　之兩造之不動產買賣契約內容，不動產標示僅特定為系爭地號之土地，並未
　　　　約定須為住宅區，被告亦未舉何證據證明兩造間有此約定，所辯自屬無據，
　　　　不足採信。
五、又按給付有確定期限者，債務人自期限屆滿時起，負遲延責任。契約當事人之一
    方遲延給付者，他方當事人得定相當期限催告其履行，如於期限內不履行時，得
    解除其契約。契約解除時，當事人雙方回復原狀之義務，除法律另有規定或契約
    另有訂定外，由他方所受領之給付物，應返還之，民法第二百二十九條第一項、
    第二百五十四條、第二百五十九條第一項第一款分別定有明文。
  （一）查：依兩造不動產買賣契約書第三條約定有被告之付款期限，即除定金伍佰
        捌拾萬元外，餘款依過戶程序分三期支付：第一期款三百九十萬元，於七十
        六年一月六日原告備妥土地分割、產權移轉一切證件及捺蓋過戶印鑑章供被
        告辦理登記時付款；第二期款伍佰捌拾萬元，於七十六年一月二十五日以前
        ，本約土地過戶之增值稅單開出並查清土地欠稅時付款；尾款三百九十二萬
        六千零八十元，於七十六年三月十日以前，產權過戶完畢，雙方結清。是被
        告之給付屬給付有確定期限。原告既已履行將系爭土地交付並移轉所有權登
        記予被告之義務，被告卻未按期支付價金，被告於前述期限經過後，即負遲
        延責任。原告主張於七十六年一月二十六日以存證信函第一二號送達作為催
        告被告履行，並於上開催告函定期限於七十六年一月三十一日前履行，並表
        明逾期將依法解除契約，嗣於八十九年一月十八日復以存證信函第一三號及
        在本院九十一年三月十四日言詞辯論期日時表示以起訴狀之送達作為解除系
        爭買賣契約之意思表示等情，業已提出存證信函影本二份、送達回執影本一
        份為證，並有本院九十一年三月十四日言詞辯論筆錄在卷，應堪採信。被告
        自上開催告應為給付之時間起至前開八十九年一月十八日存證信函送達之際
        已有十二年以上之時間，催告之期間早已相當，惟被告於收受七十六年一月
        二十六日存證信函後迄今均未給付，原告自得依法解除契約，並請求回復原
        狀。
　（二）復查原告主張兩造買賣並移轉登記予被告之台北市○○區○○段二小段一五
　　　　六之六地號土地，業經分割為如附表所示之五筆土地乙節，已提出土地謄本
　　　　五份為證，並為被告所不爭執，應堪認為真實。
  （三）綜上各述，原告主張兩造之買賣契約已經解除，請求被告移轉如附表所示之
        土地所有權各應有部分二分之一予原告而回復原狀，為有理由，應予准許。
六、本件事證已臻明確，兩造其餘攻擊防禦方法及舉證，經審酌與本件判決結果不生
    影響，爰不一一論述，併此敘明。
七、據上論結，本件原告之訴為有理由，依民事訴訟法第三百八十五條第一項前段、
    第七十八條，判決如主文。
中　　　華　　　民　　　國　　九十一　　年　　　十　　　月　　三十一　　日
                    臺灣士林地方法院民事第一庭
~B法　　　官　陳靜芬
如對本判決上訴須於判決送達後廿日內向本院提出上訴狀
中　　　華　　　民　　　國　　九十一　　年　　　十　　　月　　三十一　　日
~B書　記　官　黃秀雲
附表
┌──┬────────────────┬────────┬────┐
│編號│      地        號              │面積（平方公尺）│權利範圍│
├──┼────────────────┼────────┼────┤
│一  │台北市○○區○○段二小段        │  一０三        │  全部  │
│    │一五六─六號                    │                │        │
├──┼────────────────┼────────┼────┤
│二  │同小段一五六─八號              │  二            │  全部  │
├──┼────────────────┼────────┼────┤
│三  │同小段一五六─九號              │  六八八        │  全部  │
├──┼────────────────┼────────┼────┤
│四  │同小段一五六─十號              │  七二六        │  全部  │
├──┼────────────────┼────────┼────┤
│五  │同小段一五六─十二號            │  一二          │  全部  │
└──┴────────────────┴────────┴────┘
